【裁判字號】    95,易,558
【裁判日期】    950808
【裁判案由】    竊盜
【裁判全文】
臺灣彰化地方法院刑事判決               95年度易字第558號
公  訴  人  臺灣彰化地方法院檢察署檢察官
被      告  丙○○
上列被告因竊盜案件，經檢察官提起公訴（九十五年度偵字第四
○○七號），本院判決如下：
    主  文
丙○○無罪。
    理  由
一、公訴意旨略以：被告丙○○因缺車代步，竟基於意圖為自己
    不法所有之犯意，於民國九十五年二月五日上午不詳時間，
    見甲○○所有之車牌號碼Ｋ七─二四○三號自小貨車停放在
    彰化縣彰化市○○路一五一號前，即持其所有而客觀上足以
    危害人體之生命身體安全、可供作兇器使用之扳手，竊取甲○○所有之上開車輛使用，並於同年月十九日中午十二時許
    ，將上開所竊取車輛暫時置放在臺中縣梧棲鎮○○路二十之
    一號旁的停車場。嗣於同年月二十日凌晨一時三十分許，被
    告丙○○為將上開所竊取之車輛，開回其位於彰化縣之住處
    ，即駕駛車牌號碼三Ｒ─四一○一號自小客車搭載不知情之
    友人乙○○，至上開其停放所竊取車輛之地點，準備取車之
    際，為警當場查獲，並扣得前揭作案所用之扳手六支，因認
    被告丙○○涉犯刑法第三百二十一條第一項第三款之加重竊
    盜罪嫌。
二、按犯罪事實應依證據認定之，無證據不得認定犯罪事實；又
    被告或共犯之自白，不得作為有罪判決之唯一證據，仍應調
    查其他必要之證據，以察其是否與事實相符；再不能證明被
    告犯罪者，應諭知無罪之判決，刑事訴訟法第一百五十四條
    第二項、第一百五十六條第二項、第三百零一條第一項分別
    定有明文。且認定不利於被告之事實，須依積極證據，苟積
    極證據不足為不利於被告事實之認定時，即應為有利於被告
    之認定，更不必有何有利之證據；並認定犯罪事實所憑之證
    據，雖不以直接證據為限，間接證據亦包括在內，然而無論
    直接或間接證據，其為訴訟上之證明，須於通常一般之人均
    不致有所懷疑，而得確信其為真實之程度者，始得據為有罪
    之認定，倘其證明尚未達到此一程度，而有合理之懷疑存在
    時，基於無罪推定之原則，即應為無罪之判決，最高法院三
    十年上字第八一六號判例、七十六年台上字第四九八六號判
    例可資參照。
三、本件公訴人認被告丙○○涉犯刑法第三百二十一條第一項第
    三款之加重竊盜罪嫌，無非以：（一）被告於警詢及偵查中
    之自白；（二）證人甲○○、乙○○於警詢時所證述之內容
    ；（三）復有被告所有之扳手六支扣案，及贓物認領保管單
    、查獲現場示意圖各一紙附卷可稽，為其主要論據。訊據被
    告丙○○堅決否認涉有本件加重竊盜之犯行，辯稱：伊本來
    就有車牌號碼三Ｒ─四一○一號自小客車可供駕駛，不需要
    另外再偷車，本件竊盜案係乙○○所為；扣案之扳手是乙○○放在副駕駛座下面，後來看到警察，乙○○就將這包東西
    丟出車子；伊於警詢及偵查中之所以承認，係因乙○○當時
    仍在假釋中，還有兩年的殘刑，所以拜託伊幫忙擔罪，並且
    承諾要幫伊支付交保的錢，伊復念及乙○○為伊之妹妹丁○○之男友，所以才答應，後來因為乙○○沒有履行承諾，伊
    才決定說出實情等語。經查：
（一）證人乙○○於本院審理時已證述：車牌號碼Ｋ七─二四○
      三號自小貨車係伊於九十五年二月二十日之前十幾天，在
      彰化縣彰化市國立彰化師範大學旁的巷子裡，拿Ｔ型扳手
      竊取的，伊當時係因為欠缺代步工具才會行竊，之後伊開
      至臺中縣梧棲鎮時，因為快沒油了，伊就將該車停放在臺
      中縣梧棲鎮○○路二十之一號旁的停車場，後來伊於九十
      五年二月二十日請被告載伊到上開停車場，不過到現場時
      即為警查獲，因為伊當時還在假釋中，尚有二年殘刑，所
      以伊與被告至警局時，伊就拜託被告幫忙頂罪，並承諾要
      幫被告給付交保金並負擔受刑時之開銷，被告就答應要幫
      伊頂罪，但是伊後來並沒有幫被告繳保證金等語在卷，核
      與被告前開所辯之情節大致相符；且乙○○於九十年六月
      九日因竊盜等案件入監執行後，於九十四年十一月十日假
      釋出監，至九十七年三月二日始假釋期滿，亦有乙○○之
      臺灣高等法院被告全國前案紀錄表附卷可按，顯然被告辯
      稱本件係因乙○○怕被撤銷假釋，所以拜託伊擔罪等語，
      應屬有據，而堪採信。至證人乙○○於警詢時證述本件竊
      盜案係由被告所為云云，應屬卸責之詞，尚難採信，自不
      能據為不利於被告之認定。
（二）再觀諸卷附之查獲現場照片二張及查獲現場示意圖一紙，
      裝有扣案六支扳手之黑色包包，確實是在當時由被告駕駛
      之車牌號碼三Ｒ─四一○一號自小客車右前側為警查獲，
      足徵該黑色包包應係由當時坐於副駕駛座之乙○○所丟出
      車外無訛，復參諸被告前開所辯及證人乙○○於本院審理
      時所證，堪認扣案之六支扳手應為乙○○所有。則該六支
      扳手既為乙○○所有，自不得據此認定被告上開犯罪事實
      。
（三）又參照卷附之汽車車籍查詢表，車牌號碼三Ｒ─四一○一
      號自小客車確為被告所有，則衡情被告既已有該車可供駕
      駛，自無另行偷竊車輛作為代步工具之必要，是以被告似
      無犯本件竊盜案之動機存在。
（四）另證人甲○○於警詢時之證述及其出具之贓物認領保管單
      一紙，固足以證明其所有之車牌號碼Ｋ七─二四○三號自
      小貨車遭竊及事後尋獲之事實，惟證人甲○○究未親眼目
      擊何人竊取其車，是以在缺乏其他積極證據之情形下，尚
      不得據此即遽以認定本件被告上開犯罪事實。
四、綜上所述，本件被告於警詢及偵查中之自白，經本院調查後
    ，認應係其為頂替乙○○而為，且證人乙○○於警詢所述不
    足採信，證人甲○○於警詢時之證述、扣案之六支扳手、卷
    附之贓物認領保管單及查獲現場示意圖各一紙均不足為不利
    於被告之認定，均已詳如前述，則自不得單憑被告與事實不
    符之自白，即遽認被告涉犯本件加重竊盜罪嫌。是以本件依
    卷內資料，尚無法使本院審理之法官達確認之心證，復查無
    其他積極證據足認被告有公訴人所指之加重竊盜犯嫌，揆之
    前開法條及判例意旨，即應為被告有利之認定，而對被告為
    無罪之諭知。
據上論斷，應依刑事訴訟法第三百零一條第一項，判決如主文。
本案經檢察官何蕙君到庭執行職務。
中    華    民    國    95    年    8     月    8     日
                        臺灣彰化地方法院刑事第一庭
                              審判長法官  李進清
                              法      官  王昌鑫
                              法      官  紀佳良
以上正本證明與原本無異。
如不服本判決，應於判決送達後十日內，向本院提出上訴狀。（
應附繕本）
告訴人或被害人對於判決如有不服具備理由請求檢察官上訴者，
其上訴期間之計算係以檢察官收受判決正本之日期為準。
中    華    民    國    95    年    8     月    9     日
                              書  記  官  陳錫威


司法院資訊處製作；財團法人民間司法改革基金會備份。
